臺灣板橋地方法院刑事判決
公　訴　人　臺灣板橋地方法院檢察署檢察官
被　　　告　甲○○
上列被告因誣告案件，經檢察官聲請以簡易判決處刑（九十四年
度偵字第九０六號），本院刑事庭受理後（九十四年度簡字第一
二七九號），認不宜簡易判決處刑，改依通常程序審理，因被告
於本院準備程序中為有罪之陳述，嗣經本院合議庭裁定以簡式審
判程序審理，判決如下：
    主  文
甲○○意圖他人受刑事處分，向該管公務員誣告，累犯，處有期
徒刑月。
    事  實
一、甲○○前於民國九十一年間因搶奪案件，經本院於九十一年
    十二月十六日以九十一年度訴字第一三０六號判處有期徒刑
    八月確定，於九十二年九月二十日執行完畢。
二、甲○○與友人吳政霖、呂坤訓於九十二年十二月六日晚間某
    時，在臺北縣樹林市某卡拉OK店內飲酒，吳政霖因甲○○之
    友人蘇時正（所涉竊盜罪部分業經檢察官為不起訴處分確定
    ）竊取其財物一事而與甲○○發生口角，並持鋁棒將甲○○
    毆打成傷（所涉傷害部分未據告訴），嗣翌（七）日凌晨二
    時許結束消費後，吳政霖駕駛車牌號碼ＤＬ—六二０二號自
    用小客車搭載呂坤訓、甲○○返家，乘坐於後座之甲○○，
    因遭吳政霖毆打後，畏懼恐再遭毆打，於車行至臺北縣三重
    市○○○路一三四號對面停車格欲停車時，適有巡邏員警經
    過，明知其並未遭吳政霖、呂坤訓、吳清封等人限制行動自
    由，竟意圖使吳政霖、呂坤訓、吳清封受刑事處分，趁機打
    開車門，向臺北縣政府警察局三重分局永福派出所巡邏員警
    謝志和誣稱遭吳政霖、呂坤訓持槍綁架，並於同日九時許，
    在臺北縣政府警察局三重分局光明派出所製作被害人筆錄時
    ，向製作筆錄之員警誣稱吳政霖要求甲○○找出蘇時正並歸
    還失竊物，竟與其弟吳清封共同基於妨害甲○○人身自由之
    犯意聯絡，於九十二年十二月四日十六時許，在臺北縣三重
    市○○街四十七巷十九弄三號前，駕駛車牌號碼ＤＬ—六二
    ０二號自用小客車，將甲○○強押至吳清封位於臺北縣樹林
    市○○街二六巷四之一號住處內，限制其行動自由，逼迫甲
    ○○供出吳政霖失竊物品流向云云，誣指吳政霖、吳清封、
    呂坤訓涉犯妨害自由罪嫌（吳政霖、吳清封、甲○○所涉妨
    害自由罪部分業經檢察官為不起訴處分確定）。
三、案經臺灣板橋地方法院檢察署檢察官偵查聲請以簡易判決處
    刑，本院刑事庭受理後，認不宜簡易判決處刑，改依通常程
    序審理，本院於準備程序進行中，被告甲○○就被訴事實為
    有罪之陳述，經告知被告簡式審判程序之旨，並聽取當事人
    之意見後，裁定進行簡式審判程序。
    理  由
壹、關於程序：
    按「除被告所犯為死刑、無期徒刑、最輕本刑為三年以上有
    期徒刑之罪或高等法院管轄第一審案件者外，於前條第一項
    程序進行中，被告先就被訴事實為有罪之陳述時，審判長得
    告知被告簡式審判程序之旨，並聽取當事人、代理人、辯護
    人及輔佐人之意見後，裁定進行簡式審判程序。」刑事訴訟
    法第二百七十三條之一第一項定有明文。查被告甲○○涉犯
    之刑法第一百六十九條第一項之誣告罪，法定本刑為七年以
    下有期徒刑，非最輕本刑為三年以上有期徒刑之罪，且被告
    於本院九十四年六月八日準備程序進行中，復就被訴之事實
    為有罪之陳述，經告知被告簡式審判程序之旨，被告及公訴
    人對於本件改依簡式審判程序審理亦均表示無意見，是本院
    即依前揭刑事訴訟法規定，裁定進行簡式審判程序，合先敘
    明。
貳、關於實體：
一、上揭犯罪事實，業據被告甲○○於偵查中及本院審理時坦承
    不諱，核與另案被告（即本案被誣告犯罪者）吳政霖、吳清
    封、呂坤訓於警詢及偵查中之供述及證人即巡邏員警謝志和
    於偵查中證述之情節相符，並有台北縣警察局三重分局永福
    派出所警員報告書、臺北縣政府警察局三重分局搜索筆錄、
    扣押筆錄、扣押物品目錄表、吳政霖案件起贓現場圖、現場
    及扣案物照片共八幀在卷可稽，足徵被告之自白與事實相符
    。事證明確，被告誣告犯行堪以認定，應依法論科。
二、核被告甲○○所為，係犯刑法第一百六十九條第一項之誣告
    罪。被告有事實欄所載之前案論罪科刑及執行情形，有臺灣
    高等法院被告前案紀錄表在卷可稽，其於有期徒刑執行完畢
    五年內，再犯有期徒刑以上之本罪，為累犯，應依刑法第四
    十七條規定加重其刑。按犯誣告之罪，於所誣告之案件裁判
    確定前自白者，減輕或免除其刑，刑法第一百七十二條定有
    明文，而該條之規定，並不專為獎勵犯罪人之悛悔，亦在使
    偵查或審判機關易於發現真實，以免被誣告人最終受誣。查
    本件被告於偵查及本院審理時均自白其誣告犯行，應依刑法
    第一百七十二條規定減輕其刑，並先加重後減輕之。爰審酌
    被告係因故遭吳政霖毆打成傷後，心生害怕，而向檢察官謊
    稱吳政霖、吳清封、呂坤訓等三人涉有妨害自由罪嫌，使該
    三人受有刑事追訴之危險，並浪費司法資源，惡性非輕，惟
    其於審理時即坦承誣指，所生之危害尚未擴大，及其犯罪動
    機、目的、手段、犯罪後坦承犯行等一切情狀，量處如主文
    所示之刑，以示懲儆。
三、又按刑法第四十一條固規定犯最重本刑為五年以下有期徒刑
    以下之刑之罪，而受六個月以下有期徒刑或拘役之宣告，因
    身體、教育、職業、家庭之關係或其他正當事由，執行顯有
    困難者，得以一元以上三元以下折算一日，易科罰金。然本
    件被告涉犯誣告罪，其最重本刑為七年以下有期徒刑，與上
    開得易科罰金之構成要件不符，是依法不為易科罰金之諭知
    ，附此敘明。
據上論斷，應依刑事訴訟法第四百五十二條、第二百七十三條之
一第一項、第二百九十九條第一項前段，刑法第一百六十九條第
一項、第一百七十二條、第四十七條，判決如主文。
本案經檢察官葉志飛到庭執行職務。
中　　華　　民　　國　　94　　年　　6 　　月　　22　　日
                  刑事第十一庭      法  官  潘翠雪
上列正本證明與原本無異。
如不服本判決，應於送達後十日內向本院提出上訴狀
                                    書記官  江文彬
中　　華　　民　　國　　94　　年　　6 　　月　　22　　日
附錄本案論罪科刑法條全文：
中華民國刑法第169條
 (誣告罪)
意圖他人受刑事或懲戒處分，向該管公務員誣告者，處七年以下
有期徒刑。
意圖他人受刑事或懲戒處分，而偽造、變造證據，或使用偽造、
變造之證據者，亦同。
